【裁判字號】    98,易緝,51
【裁判日期】    980721
【裁判案由】    詐欺
【裁判全文】
臺灣桃園地方法院刑事判決              98年度易緝字第51號
公  訴  人  臺灣桃園地方法院檢察署檢察官
被      告  乙○○
上列被告因詐欺案件，經檢察官提起公訴（84年度偵字第14146
號），本院判決如下：
    主  文
本件免訴。
    理  由
一、本件公訴意旨略以：被告乙○○意圖為自己不法之所有之概
    括犯意，於民國84年5 月間，在桃園縣中壢市○○路水仙池
    KTV 飲食店，向告訴人甲○○誑稱：伊為該飲食店之股東，
    該店投資利潤頗高，只要投資股金新台幣（下同）12萬5 千
    元，即可成為股東，每月得享有豐厚利潤等語，當即誘請甲
    ○○入股，甲○○信以為真，乃簽發發票日84年5 月25日，
    票號PW0000000 號，面額12萬5 千元之台北市中小企業銀行
    南門分行支票一紙，交由乙○○收受，以為入股投資之用，
    該支票屆期即如數兌現。乙○○為進一步蒙蔽甲○○，遂提
    前派發六月份之股利1 萬2 千餘元予甲○○。同年7 月間某
    日，乙○○又藉詞合夥投資中古屋房地產，再邀甲○○入夥
    ，謂入夥者須繳資金20萬元，並言明依投資比例分配利潤，
    甲○○誤以為水仙池KTV 投資案已經成功，因而再度陷於錯
    誤，於同年7 月17日再匯款20萬元至乙○○帳戶中，供作投
    資資金。嗣甲○○未見劉女將同年7 、8 月份水仙池KTV 之
    股利分予伊，四處查訪尋覓劉女無著，經向水仙池KTV 櫃檯
    會計楊妙齡打聽，得知其所交付乙○○收受之入股金或投資
    金，並未辦理入股或投資，而乙○○於取得第二筆款項之後
    ，旋即逃逸無蹤，甲○○至此始知受騙。因而認被告涉犯刑
    法第339 條第1 項之詐欺取財罪嫌等語。
二、按案件時效已完成者，應諭知免訴之判決，且得不經言詞辯
    論為之，刑事訴訟法第302 條第2 款、第307 條定有明文。
    又被告行為後，刑法業於94年2 月2 日修正公布，並自95年
    7 月1 日起施行，而刑法修正施行前，其追訴權或行刑權時
    效已進行而未完成者，比較修正前後之條文，適用最有利於
    行為人之規定，亦為刑法施行法第8 條之1 所明定。查此次
    刑法修正，其中關於追訴權時效部分，刑法第80條第1 項第
    2 款、第83條均經修正，就所犯最重本刑為3 年以上10年未
    滿有期徒刑之罪者，追訴權時效期間由10年提高為20年，且
    追訴權時效停止之起點由「開始偵查之日」修正為「提起公
    訴之日」，經綜合比較上開法律變更之情形，以修正前之規
    定對於被告較為有利，依據修正後刑法第2 條第1 項前段之
    規定（此條係規範行為後法律變更所生新舊法律比較適用之
    準據法，是刑法第2 條第1 項本身雖經修正，但無比較新舊
    法適用之問題，應一律適用裁判時之現行刑法第2 條第1 項
    之規定，為「從舊從輕」之比較），即應適用修正生效前之
    上開刑法規定，合先敘明。
三、修正前刑法第83條規定：「追訴權之時效，如依法律之規定
    ，偵查、起訴或審判之程序，不能開始或繼續時，停止其進
    行。前項時效停止，自停止原因消滅之日起，與停止前已經
    過之期間，一併計算。停止原因繼續存在之期間，如達於刑
    法第八十條第一項各款所定期間四分之一者，其停止原因視
    為消滅」。而案經提起公訴或自訴，且在審判進行中，此時
    追訴權既無不行使之情形，自不發生時效進行之問題（司法
    院大法官會議釋字第138 號解釋意旨參照），若已實施偵查
    ，追訴權既無不行使之情形，亦不生時效進行之問題（最高
    法院82年度第10次刑事庭會議決議意旨亦同此見解）。經查
    ，本件被告被訴詐欺取財罪嫌，其行為時間為自84年5 月間
    至同年7 月17日止，故追訴權時效期間應自84年7 月17日起
    算。又刑法第339 條第1 項詐欺取財罪之最高本刑為有期徒
    刑5 年，其追訴權時效期間，依修正前刑法第80條第1 項第
    2 款規定為10年。本案經臺灣桃園地方法院檢察署檢察官於
    84年11月6 日開始偵查，於85年2 月8 日提起公訴，85年2
    月28日繫屬於本院，嗣因被告逃匿而為本院於85年4 月30日
    發布通緝，致審判之程序不能開始等情，業經本院調閱85年
    度易字第981 號乙○○被訴詐欺取財案卷查核無誤。因此，
    本件追訴權之時效應自84年7 月17日起算10年，加計因通緝
    而停止之2 年6 月（10年之4 分之1） 期間，及開始實施偵
    查之日即84年11月6 日至本院發布通緝前一日即85年4 月29
    日（共計5 月24日），並扣除檢察官提起公訴後翌日即85年
    2 月9 日起至繫屬本院前一日即85年2 月27日止之19日期間
    ，本案追訴權時效完成日應為97年6 月22日，本件追訴權時
    效業已完成，參諸前揭說明，爰不經言詞辯論，逕為免訴判
    決之諭知。
四、據上論斷，應依刑事訴訟法第302 條第2 款、第307 條，判
    決如主文。
中    華    民    國    98    年    7     月    21    日
                  刑事第一庭  審判長  法  官  曾淑華
                                      法  官  俞力華
                                      法  官  顧正德
以上正本證明與原本無異。
如不服本判決應於收受判決後10日內向本院提出上訴書狀，並應
敘述具體理由。其未敘述上訴理由者，應於上訴期間屆滿後20日
內向本院補提理由書 (均須按他造當事人之人數附繕本)「 切勿
逕送上級法院」。
                                      書記官  冒佩妤
中    華    民    國    98    年    7     月    21    日
附錄本件論罪科刑之法條：
刑事訴訟法第302條
（免訴判決）
案件有左列情形之一者，應諭知免訴之判決：
一、曾經判決確定者。
二、時效已完成者。
三、曾經大赦者。
四、犯罪後之法律已廢止其刑罰者。


司法院資訊處製作；財團法人民間司法改革基金會備份。
